臺灣宜蘭地方法院民事裁定
111年度抗字第17號
抗  告  人  林明優  

代  理  人  李泓律師  
相  對  人  何憲忠  
上列當事人間本票裁定事件，抗告人對於中華民國111年6月9日
本院111年度司票字第167號裁定提起抗告，本院裁定如下：
    主  文
抗告駁回。
抗告程序費用新臺幣壹仟元由抗告人負擔。
    理  由
一、相對人即聲請人（下稱聲請人）聲請意旨略以：聲請人執有
    抗告人簽發如附表所示並免除作成拒絕證書之本票1紙（下
    稱系爭本票），經於民國110年2月10日提示後未獲付款，經
    屢次催討仍置之不理，爰依票據法第123條規定，聲請裁定
    許可強制執行等語。經原裁定認聲請人之聲請與票據法第12
    3條規定相符而裁定准許強制執行。
二、抗告人抗告意旨略以：票據為提示證券、繳回證券，執票人
    為付款之提示，須現實出示票據原本以請求付款，本票上雖
    有免除作成拒絕證書之記載，執票人仍應於所定期限內為付
    款之提示，而本件聲請人並未對抗告人提示系爭本票，竟逕
    執系爭本票為本件強制執行之聲請，即與票據法第123條之
    規定有違，原裁定准許就系爭本票為強制執行，與法有違，
    爰依法請求廢棄原裁定，並駁回聲請人於原審之聲請等語。
三、本院之判斷：
(一)按「執票人向本票發票人行使追索權時，得聲請法院裁定後
    強制執行。」票據法第123條定有明文。而本票執票人依上
    開法條之規定，聲請法院裁定許可對發票人強制執行，係屬
    非訟事件程序，法院僅就形式上審查得否准許強制執行，此
    項裁定並無確定實體上法律關係存否之效力，如發票人就票
    據債務之存否有爭執時，應由發票人提起確認之訴，以資解
    決（最高法院56年度台抗字第714號民事裁定意旨參照）。
    又「執票人應於到期日或其後2日內，為付款之提示。」「
    匯票到期不獲付款時，執票人於行使或保全匯票上權利之行
    為後，對於背書人、發票人及匯票上其他債務人得行使追索
    權。」「匯票全部或一部不獲承兌或付款或無從為承兌或付
    款提示時，執票人應請求作成拒絕證書證明之。」「匯票上
    雖有免除作成拒絕證書之記載，執票人仍應於所定期限內為
    承兌或付款之提示。但對於執票人主張未為提示者，應負舉
    證之責。」票據法第69條第1項、第85條第1項、第86條第1
    項、第95條亦有明定。前開規定依同法第124條，於本票準
    用之。是本票上記載免除作成拒絕證書者，執票人聲請裁定
    准予強制執行時，毋庸提出已為付款提示之證據，發票人如
    主張執票人未為提示，依票據法第124條準用同法第95條但
    書之規定，應由其負舉證之責。
(二)本件聲請人主張其執有抗告人簽發之系爭本票等情，業據提
    出與其所述相符之系爭本票為證（見本院111年度司票字第1
    67號卷【下稱原審卷】第5頁），而系爭本票已具備本票應
    記載事項，合於同法第120條規定，故從形式上觀之，係屬
    有效之本票，聲請人自得以之聲請裁定准許強制執行。
(三)至抗告人所主張系爭本票未經提示云云，惟查系爭本票係未
    載到期日之本票，依據票據法第120條第2項之規定，視為見
    票即付之本票，而聲請人並已陳明係於110年2月10日向抗告
    人現實提示系爭本票（見原審卷第8頁），憑此可見聲請人
    已就其所執系爭本票之提示時間為說明，則揆諸前開說明，
    聲請人聲請裁定准予強制執行，即毋庸提出已為付款提示之
    證據，應由抗告人就聲請人未提示系爭本票乙節，舉證以實
    其說。抗告意旨雖稱聲請人未為現實付款之提示，惟抗告人
    對此未能舉出任何證據以實其說，僅空言泛稱：抗告人自10
    6年將系爭本票交付予聲請人後，即未曾再看過系爭本票云
    云，實難遽為有利抗告人之認定。準此，就系爭本票，既經
    記載「此票背書人免作拒絕事由通知義務」，抗告人復未能
    證明執票人即聲請人未為提示，自應認聲請人已於如附表所
    示之提示日合法提示系爭本票，是原裁定予以准許對抗告人
    強制執行，形式上審查即無不合。
(四)綜上所述，本件聲請人聲請就系爭本票准予強制執行，因抗
    告人未能證明執票人即聲請人未為提示，原裁定依形式上審
    查予以准許對抗告人強制執行，經核於法並無不合，抗告意
    旨猶執前詞指摘原裁定此部分不當，求予廢棄，為無理由，
    應予駁回。
四、據上論結，本件抗告為無理由，依非訟事件法第46條、第21
    條第2項、第24條第1項，民事訴訟法第495條之1第1項、第4
    49條第1項、第95條、第78條，裁定如主文。
中　　華　　民　　國　　111 　年　　7 　　月　　29　　日
                  臺灣宜蘭地方法院民事庭
                          審判長法　官  鄭貽馨
 　　　　　　　　　　　　　　 　法  官  張軒豪
                                法  官  張文愷
附表：
編號 發票日 發票人 票面金額(新臺幣) 票據號碼 1 106年4月19日 林明優 1,300,000元 TH557691 

以上正本係照原本作成。
本裁定僅得以適用法規顯有錯誤為理由提起再抗告。如提起再抗
告，應於裁定送達後10日內委任律師為訴訟代理人向本院提出再
抗告狀，並繳納再抗告費新臺幣1,000元。
中　　華　　民　　國　　111 　年　　8 　　月　　2 　　日
                                 書記官  林仁修